【裁判字號】    92,易,309
【裁判日期】    920313
【裁判案由】    台灣地區與大陸地區人民關係條例
【裁判全文】
臺灣臺北地方法院刑事判決                          九十二年度易字第三０九號
    公  訴  人  臺灣臺北地方法院檢察署檢察官
    被      告  乙○○
右列被告因違反臺灣地區與大陸地區人民關係條例案件，經檢察官聲請以簡易判決處
刑（九十一年度偵字第六六五六號）及移
，經本院受理後（受理案號為九十一年度簡字第一七五八號），認不宜以簡易判決處
刑，本院適用通常程序判決如左：
    主      文
乙○○連續違反不得僱用大陸地區人民在臺灣地區從事未經許可之工作之規定，科罰
金新台幣貳萬元，如易服勞役以銀元佰元即新台幣玖佰元折算壹日。
    事      實
一、乙○○為設址於台北市大安區○○○路○段一一八巷六一號ＰＡＳＴＡ義式餐廳
    之負責人，明知不得僱用大陸地區人民在臺灣地區從事未經許可之工作，竟因勞
    力短絀，而基於僱用大陸地區人民在臺灣地區從事未經許可之工作之概括犯意，
    先於民國九十一年一月十二日，以月薪新台幣（以下同）二萬元僱用以探親名義
    入境台灣地區之大陸地區人民陳定芳在上址餐廳從事洗菜、煮湯等未經許可之工
    作，又於同年月十九日以月薪二萬元僱用以探親名義入境台灣地區之大陸地區人
    民夏龍笛在上址餐廳從事洗菜、煮湯等未經許可之工作，嗣經警據報於九十一年
    二月二日上午九時四十分許至上址餐廳實施檢查，當場查獲陳定芳、夏龍笛二人
    ，而知上情。
二、案經台北市政府警察局大安分局移送台灣台北地方法院檢察署檢察官聲請以簡易
    判決處刑及由台北市政府警察局大安分局移送台灣台北地方法院檢察署檢察官併
    案，經本院受理後，認不宜以簡易判決處刑，改依通常程序審理。
    理      由
一、右揭事實迭據被告於警訊、檢察事務官偵查及於本院審理時供承不諱（九十一年
    度偵字第六六五六號偵查卷第四頁至第五頁偵訊筆錄、九十一年度偵字第一二六
    八九號偵查卷第三一頁訊問筆錄、本院九十二年三月六日審判筆錄參照），核與
    大陸地區人民陳定芳、夏龍笛於警訊時所供述之情節相符（九十一年度偵字第六
    六五六號偵查卷第六頁至第九頁偵訊筆錄參照），是依得為補強證據之大陸地區
    人民陳定芳、夏龍笛之供述已足資擔保被告於警訊、檢察事務官偵查及於本院審
    理中所為上開任意性自白具有相當程度之真實性，而得使本院確信被告前述自白
    之犯罪事實確屬真實，從而依刑事訴訟法第一百五十六條第一項「被告之自白，
    非出於強暴、脅迫、利誘、詐欺、違法羈押或其他不正之方法，且與事實相符者
    ，得為證據。」及第二項「被告之自白，不得作為有罪判決之唯一證據，仍應調
    查其他必要之證據，以察其是否與事實相符。」規定，本院自得依被告前述自白
    及各該補強證據認定被告確有為前述犯行，本件事證明確，被告犯行堪以認定。
二、按臺灣地區與大陸地區人民關係條例第十五條第四款規定任何人「不得僱用大陸
    地區人民在臺灣地區從事未經許可之工作。」，其立法意旨無非以兩岸現仍以對
    立分裂狀態存在，雖為兼顧人倫，而准大陸地區人民來台探親、奔喪，且為因應
    各種現實上之需要（如勞力之短缺）而於由主管機關許可後得引進大陸地區人民
    在台灣工作，惟因兩岸現仍以分治狀態而存在，若有行為人僱用大陸地區人民從
    事未經許可之工作，則行政機關將無法有效確實監督該大陸地區人民在台之行動
    ，而將對國家利益有所危害，則被告乙○○先後連續違反前揭規定僱用以探親名
    義來台之大陸地區人民陳定芳、夏龍笛從事未經許可之前開工作，核其所為係犯
    同條例第八十三條第一項之罪。被告先後二次違反上開規定之犯行，時間緊密，
    犯意概括，所犯構成要件均相同，為連續犯，依刑法第五十六條規定，以一罪論
    ，並加重其刑。爰審酌被告所僱用陳定芳、夏龍笛所從事之工作性質暨其之智識
    程度、犯後尚能坦承犯行犯後態度良好等一切情狀，量處如主文所示之刑，並諭
    知易服勞役之折算標準。
三、台灣台北地方法院檢察署檢察官移送本院併辦之該署九十一年度偵字第一二六八
    九號被告乙○○違反臺灣地區與大陸地區人民關係條例案件，核與本件為屬被告
    同一、事實同一之事實上同一案件，本院自得就該併辦案件併為審理、判決，應
    予說明。
四、檢察官於聲請簡易判決書犯罪事實欄雖記載被告係同時僱用大陸地區人民陳定芳
    、夏龍笛，並於聲請簡易判決處刑書證據並所犯法條欄認被告係以一行為僱用二
    大陸地區人民，所為係刑法上之想像競合犯（被告所犯之罪係侵害社會法益之犯
    罪，亦不生想像競合犯之問題），惟被告並非同時僱用大陸地區人民陳定芳、夏
    龍笛，而係先後僱用，業據其於本院九十二年三月六日審理時供明（當日審判筆
    錄參照），故被告係先後連續違反臺灣地區與大陸地區人民關係條例第十五條第
    四款之規定，亦應併予說明（其實本段之敘述，有關被告之犯罪態樣及應適用之
    刑法法條，已經由全程到庭實行公訴之公訴檢察官於本院九十二年三月六日審判
    期日以言詞對被告及本院作更正，容或有謂無庸再於判決書為此贅載，惟為顧及
    裁判書對外公開時，因未能將審判筆錄一併公表，為免閱讀本件判決書、聲請簡
    易判決處刑書之人，發現本件判決書、聲請簡易判決處刑書為何有上述之差異，
    爰仍予以說明如上）。
據上論斷，應依刑事訴訟法第四百五十二條、第二百九十九條第一項前段，臺灣地區
與大陸地區人民關係條例第十五條第四款、第八十三條第一項，刑法第十一條前段、
第五十六條、第四十二條第二項前段，罰金罰鍰提高標準條例第二條，現行法規所定
貨幣單位折算新台幣條例第二條，判決如主文。
本案經檢察官甲○○到庭執行職務
中      華      民      國    九十二    年      三      月     十三     日
                                    臺灣臺北地方法刑事第三庭
                                          法  官  葉建廷
右正本證明與原本無異。
如不服本判決，應於判決送達後十日內，向本院提出上訴狀。
                                          書記官  許婉如
中      華      民      國    九十二    年      三      月     十三     日
附錄本案論罪科刑法條全文：
臺灣地區與大陸地區人民關係條例第十五條：
  左列行為不得為之：
  一、使大陸地區人民非法進入臺灣地區。
  二、招攬臺灣地區人民未經許可使之進入大陸地區。
  三、使大陸地區人民在臺灣地區從事未經許可或與許可目的不符之活動。
  四、僱用或留用大陸地區人民在臺灣地區從事未經許可或與許可範圍不符之工作。
  五、居間介紹他人為前款之行為。
臺灣地區與大陸地區人民關係條例第八十三條：
  違反第十五條第四款或第五款規定，處二年以下有期徒刑、拘役或科或併科新臺幣
  三十萬元以罰金。
  意圖營利而違反第十五條第五款規定者，處三年以下有期徒刑、拘役或科或併科新
  臺幣六十萬元以下罰金。
  以犯前項之罪為常業者，處五年以下有期徒刑，得併科新臺幣六十萬元以罰金。
  法人之代表人、法人或自然人之代理人、受僱人或其他從業人員，因執行業務犯前
  三項之罪者，除處罰行為人外，對該法人或自然人並科以前三項所定之罰金。但法
  人之代表人或自然人對於違反之發生，已盡力為防止行為者，不在此限。


司法院資訊處製作；財團法人民間司法改革基金會備份。
